【裁判字號】    89,重訴,39
【裁判日期】    890915
【裁判案由】    清償借款
【裁判全文】
臺灣屏東地方法院民事判決                            八十九年度重訴字第三十九號
    原      告  屏東縣枋寮地區農會
    法定代理人  甲○○
    訴訟代理人  丙○○
                戊○○
    被      告  丁○○
                              .
                              .
    訴訟代理人  乙○○        .
右當事人間請求清償借款事件，本院判決如左：
    主    文
被告應給付原告新台幣捌佰捌拾貳萬伍仟元，及自民國八十七年六月十四日起至清
償日止，按年息百分之十一點五計算之利息，逾期在六個月內，按上開利率百分之十
逾期超過六個月者，按上開利率百分之二十計算之違約金。
原告其餘之訴及假執行之聲請均駁回。
訴訟費用由被告負擔十分之八，餘由原告負擔 。
本判決第一項於原告以新台幣貳佰捌拾肆萬伍仟元供擔保後，得假執行。但被告得於
假執行程序實施前以新台幣捌佰捌拾貳萬伍仟元為原告供擔保免為假執行。
    事    實
甲、原告方面：
一、聲明：求為判決被告應給付原告新台幣（下同）玖佰捌拾貳萬伍仟元，及自民國
    八十七年六月十四日起至清償日止，按年息百分之十一點五計算之利息，逾期在
    六個月內，按上開利率百分之十逾期超過六個月者，按上開利率百分之二十計算
    之違約金及以供擔保為條件之假執行宣告。
二、陳述略稱：
   （一）被告丁○○以訴外人施柏煌、羅玉子為連帶保證人，於民國八十三年七月
         三十日向原告屏東縣枋寮地區農會借用壹仟萬元，約定利息按年息百分之
         十一點五計算，逾期清償在六個月以內者，按上開利率百分之十，在六個
         月以上者，按上開利率百分之二十計付違約金，並按月繳付本息，如逾期
         即喪失期限利益，未到期即視為全部到期，詎被告僅繳付至八十七年六月
         十三日即未再依約繳息，依約即視為全部到期，為此訴請被告給付如訴之
         聲明所示金額及以供擔保為條件之假執行宣告。
   （二）對被告答辯之陳述則為：被告所辯伊於八十五年五月三十日以被告丁○○
         之配偶乙○○之帳戶提出一百二十四萬九千三百二十三元，並指定轉帳一
         百萬元至丁○○帳戶以清償系爭借款本金部分，餘額二十四萬九千三百二
         十三元用以清償別項貸款，與本件無涉；詎當時承辦人員登記錯誤致於放
         款分戶卡上登記清償陳林秀盆另筆五百萬元貸款部分，而未清償丁○○本
         件貸款，被告於原告通知催繳時始發現上開錯誤云云，被告訴訟代理人本
         身為農會承辦人員，且當日轉帳係依其指示而辦理分別清償訴林秀盆之本
         金，及清償丁○○利息部分，且收執單上亦有餘額可供對照，且被告於八
         十五年五月三十日仍繳息一年多未見異議，顯見被告所辯為無理由云云。
三、證據：提出借據、約定書、放款分戶卡、取款條影本各乙件，現金收入傳票數紙
    等為證。
乙、被告方面：
一、聲明：請求判決駁回原告之訴及其假執行之聲請，訴訟費用由原告負擔，如受不
    利益判決，願供擔保求免為假執行之宣告。
二、陳述略稱：
    按系爭本筆被告丁○○以訴外人施柏煌、羅玉子為連帶保證人，於民國八十三年
    七月三十日向原告屏東縣枋寮地區農會借用壹仟萬元之借款，乃丁○○與訴外人
    即借款人陳林秀盆合夥購買土地，向原告借貸五百萬元，及丁○○上開貸款共同
    為坐落屏東縣北旗段四八七、四八八之一號土地所借貸之款項，並均以上開土地
    設定抵押權，八十五年五月三十日以被告丁○○之配偶乙○○之帳戶提出一百二
    十四萬九千三百二十三元，並指定轉帳一百萬元至丁○○帳戶以清償系爭借款本
    金部分，餘額二十四萬九千三百二十三元用以清償別項貸款，與本件無涉；詎當
    時承辦人員登記錯誤致於放款分戶卡上登記清償陳林秀盆另筆五百萬元貸款部分
    ，而未清償丁○○本件貸款，被告於原告通知催繳時始發現上開錯誤，於八十七
    年十二月二十三日即向原告聲請更正，但原告之承辦人員因擔心自行更正會遭致
    麻煩甚致刑事責任，故不敢更正，且依原告提出之上開放款分戶卡、取款條影本
    各乙件，現金收入傳票數紙等證物原件顯見陳林秀盆八十五年五月三十日傳票及
    放款分戶卡上有更改處，故本件被告確已清償本金一百萬元，原告請求部分應扣
    除本金一百萬元等語。
三、證據：提出申請書、借據、約定書、放款分戶卡、取款條影本各乙件，現金收入
    傳票數紙為證。
    理    由
甲、本件原告屏東縣枋寮地區農會（下簡稱枋寮農會）起訴主張：被告丁○○以訴外
    人施柏煌、羅玉子為連帶保證人，於民國八十三年七月三十日向原告屏東縣枋寮
    地區農會借用壹仟萬元，約定利息按年息百分之十一點五計算，逾期清償在六個
    月以內者，按上開利率百分之十，在六個月以上者，按上開利率百分之二十計付
    違約金，並按月繳付本息，如逾期即喪失期限利益，未到期即視為全部到期，詎
    被告僅繳付至八十七年六月十三日即未再依約繳息，依約即視為全部到期，為此
    訴請被告給付如訴之聲明所示金額及以供擔保為條件之假執行宣告等語。被告則
    以：系爭本筆被告丁○○以訴外人施柏煌、羅玉子為連帶保證人，於民國八十三
    年七月三十日向原告屏東縣枋寮地區農會借用壹仟萬元之借款，乃丁○○與訴外
    人即借款人陳林秀盆合夥購買土地，向原告借貸五百萬元，及丁○○上開貸款共
    同為坐落屏東縣北旗段四八七、四八八之一號土地所借貸之款項，並均以上開土
    地設定抵押權，八十五年五月三十日以被告丁○○之配偶乙○○之帳戶提出一百
    二十四萬九千三百二十三元，並指定轉帳一百萬元至丁○○帳戶以清償系爭借款
    本金部分，餘額二十四萬九千三百二十三元用以清償別項貸款，與本件無涉；詎
    當時承辦人員登記錯誤致於放款分戶卡上登記清償陳林秀盆另筆五百萬元貸款部
    分，而未清償丁○○本件貸款，被告於原告通知催繳時始發現上開錯誤，於八十
    七年十二月二十三日即向原告聲請更正，但原告之承辦人員因擔心自行更正會遭
    致麻煩甚致刑事責任，故不敢更正，且依原告提出之上開放款分戶卡、取款條影
    本各乙件，現金收入傳票數紙等證物原件顯見陳林秀盆八十五年五月三十日傳票
    及放款分戶卡上有更改處，故本件被告確已清償本金一百萬元，原告請求部分應
    扣除本金一百萬元等語資為抗辯。
乙、原告主張前開被告借貸一千萬元之事實，業據其提出兩造不爭執真正之借據、約
    定書、放款分戶卡為證，原告此部分主張堪信為真實，本件爭執點在被告所辯被
    告是否於八十五年五月三十日清償本金一百萬元，依民事訴訟法第二百七十七條
    規定，被告既抗辯清償應由被告就部分清償事實負舉證責任，按本院審理中詢及
    原告訴訟代理人丙○○即系爭債務之承辦人員八十五年五月三十日清償款項之程
    序，陳女答覆及書狀所載內容均為「系爭借款是同二筆土地貸款（即枋寮鄉○○○段四八七、四八八之一號土地）之借貸，丁○○借貸一千萬元，陳林秀盆借貸
    五百萬元，該筆借款繳款程序係由被告訴代乙○○由其農會帳戶0000000
    號帳戶繳款，繳納時由其事先通知農會（即原告），指定繳交被告或訴外人陳林
    秀盆何筆債務，我們再寫傳票．．」，依其證言顯與被告所辯繳款程序應由其指
    定，非原告枋寮農會指定相符；本院命原告提出八十五年五月三十日上開放款分
    戶卡、取款條各乙件，現金收入傳票原本核對，依該日取款條上記載乙○○於八
    十五年五月三十日提款0000000元，並分別轉帳於丁○○、陳林秀盆帳戶
    ，而陳林秀盆收入傳票上尚未償還本金餘額本記載為五○○○○○元，後更改為
    四○○○○○元，而陳林秀盆放款分戶卡上八十五年五月三十日部分記載亦經塗
    改，且傳票新舊亦顯有區別，顯見係經更改，且依被告提出申請書，顯見被告早
    已發現上開錯誤，屢次請求原告更正，均未獲同意，遂於八十七年十二月二十三
    日以書面申請，非如原告所稱毫不知情云云，至於原告承辦人員丙○○上開更改
    行為是否涉及刑法上偽造文書罪，因非屬本院民事庭職權，本院自不予審究；惟
    綜合上開事證，本院認被告確已於八十五年五月三十日清償一百萬元，被告此部
    分抗辯為有理由。
丙、原告依消費借貸契約請求被告給付借款玖佰捌拾貳萬伍仟元，並自民國八十七年
    六月十四日起至清償日止，按年息百分之十一點五計算之利息，逾期在六個月內
    ，按上開利率百分之十逾期超過六個月者，按上開利率百分之二十計算之違約金
    ，因被告部分清償一百萬元，業如前述，故原告請求被告給付捌佰捌拾貳萬伍仟
    元，及自民國八十七年六月十四日起至清償日止，按年息百分之十一點五計算之
    利息，逾期在六個月內，按上開利率百分之十逾期超過六個月者，按上開利率百
    分之二十計算之違約金，為有理由，逾此部分請求為無理由，應予駁回。
丙、假執行之宣告：兩造均陳明願供擔保，請求宣告假執行及免為假執行，原告勝訴
    部分均核無不合，茲分別酌定擔保金額，予以准許。至於原告敗訴部分，其假執
    行之聲請，亦失所附麗，應予駁回。
丁、結論：
    本件原告之訴為有一部有理由，一部無理由，依民事訴訟法第七十九條但書、第
    三百九十條第二項，第三百九十二條判決如主文。
中      華      民      國    八十九    年      九      月    十五    日
                                    臺灣屏東地方法院民事第一庭
~B法      官  李芳南
右為正本係照原本作成。
如對本判決上訴，須於判決送達後廿日內向本院提出上訴狀。
~B法院書記官  許水生
中      華      民      國    八十九    年      九      月    十五    日


司法院資訊處製作；財團法人民間司法改革基金會備份。
